【裁判字號】    92,上易,655
【裁判日期】    920502
【裁判案由】    傷害等
【裁判全文】
臺灣高等法院刑事判決                        九十二年度上易字第六五五號
    上  訴  人
    即  被  告  甲○○
右上訴人因傷害等案件，不服臺灣板橋地方法院九十一年度易字第三五四號，中華民
國九十一年十二月十日第一審判決（起訴案號：臺灣板橋地方法院檢察署八十九年度
偵字第一八七五七號、第一三一二０號）提起上訴，本院判決如左：
    主      文
上訴駁回。
    事      實
一、甲○○於民國八十九年六月十七日清晨七時許，因不滿乙○○向警方密報其販賣
    毒品，竟思報復欲毆打而夥同丙○○（曾因肅清煙毒條例及違反麻醉藥品管理條
    例案件，分別經原審及臺灣宜蘭地方法院判處有期徒刑三年六月、四月確定，接
    續於八十四年十二月四日縮刑期滿執行完畢，於八十五年間復因肅清煙毒條例，
    經臺灣士林地方法院判處有期徒刑三年六月確定，於八十九年四月十七日執行完
    畢），及蔡紹賢、張勝文等人，共同基於傷害之犯意聯絡，搭乘由張勝文駕駛之
    車號Ｐ七─五二三號計程車，至臺北縣林口鄉○○○街一巷，見乙○○將發動其
    所駕駛之車號ＤＷ─五九七二號廂型車準備離去之際，甲○○等人復基於妨害人
    行使權利之犯意聯絡，先由張勝文以所駕駛計程車堵住乙○○之上揭廂型車，並
    由甲○○上車以腕力強行搶去廂型車之鑰匙後交給丙○○，再由甲○○、丙○○
    、蔡紹賢三人將乙○○強拉下車，對乙○○實施強暴行為，使乙○○無法離去，
    妨害乙○○駕駛上揭廂型車之權利，繼之由蔡紹賢拉住乙○○，甲○○、丙○○
    除徒手加以毆打外，並持在場之磚塊、花盆毆打乙○○，張勝文隨後亦下車徒手
    參與圍毆，致乙○○受有頭部外傷併腦震盪及左眼眶瘀血等傷害。
二、案經被害人乙○○訴由內政部警政署刑事警察局移送臺灣板橋地方法院檢察署檢
    察官偵查起訴。
    理      由
一、本件被告甲○○矢口否認右揭犯行，辯稱：伊只是要質問乙○○，可能於拉扯間
    打到他，問一問就走了云云。
    經查：
    (1)右揭事實，業據告訴人乙○○指訴：當天伊發動車子將要開動時，丙○○把伊
      車門打開坐在駕駛座旁，甲○○叫伊下車坐後座，伊不肯，甲○○又叫伊下車
      ，伊也不肯，丙○○、蔡紹賢、甲○○三人就要將伊拖到車外，要將伊拖到計
      程車那邊，當時鄰居都有目睹，且鄰居也告訴伊，他們很早就在那邊出現了，
      那時候張勝文把他駕駛的計程車擋住伊之去路，被告他們將伊拖出車外就打伊
      ，打到後來伊沒有知覺，也不知道後來的事，這些情形鄰居都有看到，但很多
      都不敢來作證，被告三人丙○○、甲○○、蔡紹賢都有參與打，現場磚頭、花
      盆都有，那時伊倒在機車上面，機車也倒在地上，是因鄰居一直喊、一直喊他
      們才跑掉，被告他們是從伊車子邊一直打、一直打、打到附近鄰居機車那邊等
      情綦詳（詳參原審九十一年五月二十一日訊問筆錄）。而告訴人受有上揭所指
      述之傷害，並有大明醫院之診斷證明書在卷足稽。
    (2)再查，證人王崇恩於原審調查時亦證稱：本件是伊報案的，伊是住在發生地點
      附近之四樓樓上，那個發生事故地點是三棟大樓圍繞成轉彎處所以在樓上看得
      很清楚，那天早晨就聽見拉扯吼叫的聲音就起床看，看見被打的人與其他的人
      正在爭吵，伊看見被打的人正被推進計程車車內，被打的人抵死擋住車門不進
      去，接著他們就吵架吵的很大聲，伊就趕緊報警，伊太太繼續看著，伊報警回
      來就看見他們已經打起來了，被打的人都沒有還手，本來是兩個人在打，後來
      就看到有個人從計程車駕駛座走下來也加入一起打，後來我看他們打得蠻兇的
      ，伊就再打一通電話給警察，當時有抄下計程車車號，交給警方，打的人手上
      是有拿東西，但是什麼就不知道等語歷歷（詳參原審九十一年十一月十二日訊
      問筆錄）。證人所證之情節與告訴人之上揭指述相符，參諸共同被告丙○○於
      原審調查時亦供承：起訴的地點沒錯，當時是被告張勝文開計程車堵住乙○○
      ，不准他離去，甲○○把他的鑰匙拿下交給伊，由甲○○出手打告訴人等語。
      及共同被告蔡紹賢所供：是甲○○說要找告訴人理論，當天早上甲○○約伊早
      上七點到告訴人麗園一街家中樓下等告訴人出來，後來告訴人出來後，甲○○
      問告訴人認不認識他，告訴人說不認識，甲○○就拿下他的鑰匙，交給丙○○
      ，甲○○把告訴人的手扭住到後面不讓他進車子，伊緊抓住告訴人之手不讓他
      離去，打的人僅有甲○○與丙○○等語在卷（詳參原審九十一年三月七日訊問
      筆錄）。是證人之上揭證詞自堪採信。
    (3)復查，共同被告蔡紹賢於偵查中供承：伊認識張勝文，以前在作保全時認識的
      ，張勝文是九揚極品大廈之住戶，甲○○與張勝文亦認識，伊亦認識甲○○但
      與丙○○不熟，當天（八十九年六月十七日）早上，是被告甲○○打電話給伊
      ，說要找一個人，叫伊陪著去，約在林口麗園國小，去的時候甲○○有說懷疑
      告訴人去報警所以要打他，並告稱丙○○亦會一同前往，到現場，被告甲○○
      叫丙○○在告訴人家旁邊之電話亭等告訴人出來，其他三人就在車上等，告訴
      人出來後甲○○就叫張勝文把車子開到告訴人旁邊，甲○○先搶下告訴人之車
      鑰匙，不讓告訴人開車走，之後，甲○○與丙○○即上前毆打告訴人，伊僅在
      旁邊抓住告訴人之手，讓他不要跑，當天有四個人打告訴人，但真正打的丙○○、甲○○，持磚塊打的人可能是丙○○，但大部分均係拳打腳踢等語。共同
      被告丙○○亦自承：伊有與蔡紹賢、張勝文及甲○○等人共同圍毆告訴人，告
      訴人之廂型車鑰匙是甲○○拔下來交給伊的等語。參諸被告甲○○於原審調查
      時供稱：花盆是告訴人之父親從樓上丟下來，後又改口稱：不確定誰丟的，但
      能確定由樓上丟下來的及證人王崇恩所證打得人手上有拿東西等語（詳參八十
      九年度偵字第一八七五七號卷第二十頁反面、第二十三頁反面、第二十四頁、
      八十九年度偵字第一三一二０號卷第七十頁正、反面、原審九十一年五月二十
      一日訊問筆錄），堪信確有花盆、磚塊砸向告訴人，且縱因被告等人毆打告訴
      人造成吼叫聲驚動鄰居，鄰居報警處理即可，焉有可能會有人無故從樓上丟花
      盆下來，若係因鄰居看不過去欲幫忙，亦應砸向被告等人，焉有可能會從樓上
      丟花盆下來砸向告訴人打自己鄰居之理。是被告甲○○所辯：花盆從樓上丟下
      來云云，顯不足採信。益徵告訴人之上揭指述足採，被告甲○○、共同被告丙○○除徒手毆打外，亦有持在場之磚塊、花盆砸告訴人復無疑義。
    (4)次查，被告甲○○供稱：張勝文並未將車堵在告訴人之廂型車前，是因巷子太
      窄了云云。惟此與共同被告蔡紹賢之上揭供詞齟齬，且被告甲○○與共同被告
      張勝文認識，已據共同被告蔡紹賢供承如前，共同被告張勝文於原審調查時亦
      自承：被告甲○○、共同被告丙○○，及蔡紹賢三人之前就常叫伊的車，被告
      甲○○卻供稱：不認識計程車司機云云，被告甲○○所供顯亦不足採。另蔡紹
      賢雖供稱：張勝文均在車內駕駛座，隨時保持警戒，準備隨時載運渠等離開，
      未下車參與毆打等語，惟此與證人王崇恩所證前情不符，參諸共同被告丙○○
      所供：有四人共同參與毆打等語如前，是共同被告蔡勝文顯確因甲○○之授意
      ，而將所駕駛之計程車堵住告訴人無疑，且被告蔡勝文後來亦有下車共同參予
      毆打應無疑義。
    (5)末按共同正犯之成立，祇須具有犯意之聯絡，行為之分擔，既不問犯罪動機起
      於何人，亦不必每一階段犯行均經參與。且不限於事前有協議，即僅於行為當
      時有共同犯意之聯絡者，亦屬之。再共同正犯間，非僅就自己之行為負其責任
      ，並在犯意聯絡之範圍內，對他共同正犯所實施之行為，亦應共同負責。此亦
      有最高法院三十年度上字第八七０號、三十二年度上字第一九０五號、三十四
      年度上字第八六二號判例足資參考。被告蔡紹賢雖僅抓住告訴人之手，不讓告
      訴人離去，未實施毆打行為，惟既已自承：甲○○告知，是要去打告訴人，是
      顯與甲○○有犯意聯絡，且因抓住告訴人之手，方便被告甲○○、丙○○等人
      毆打，此毆打之行為亦在被告等人之犯意聯絡範圍內，自應就毆打之部分共同
      負責。
    (6)綜上，被告所辯不足採信。此外，復有大明醫院之診斷證明書一紙附卷可稽。
      本件事證明確，被告等人罪行堪予認定。
二、核被告甲○○、共同被告丙○○，及蔡紹賢、張勝文等所為，均係犯刑法第三百
    零四條第一項之強制罪及同法第二百七十七條第一項傷害罪，渠等有犯意之聯絡
    及行為之分擔，為共同正犯。被告等人妨害告訴人開車離去以之為毆打告訴人之
    手段，是渠等所犯二罪間，應有方法結果之牽連關係，爰依刑法第五十五條之規
    定從一重之傷害罪處斷。原審適用刑法第二十八條、第二百七十七條第一項、第
    三百零四條第一項、第五十五條、罰金罰鍰提高標準條例第一條前段。爰審酌被
    告於犯罪時身強力壯，僅因私怨報復即傷害告訴人，且犯罪後矢口否認犯行，除
    丙○○以外又對告訴人之損失不加聞問，惡性非輕，並參酌被告之素行狀況、犯
    罪之動機、目的、手段等一切情狀，量處有期徒刑柒月，以資懲儆。又被告供犯
    罪所用之磚塊、花盆非屬被告等人所有之物，自不為沒收之諭知。經核其認事用
    法均無不合，被告上訴意旨否認犯罪，核無理由，應予駁回。
據上論斷，應依刑事訴訟法第三百六十八條判決如主文。
本案經檢察官郭弘佑到庭執行職務。
中      華      民      國      九十二      年      五    月      二    日
                              臺灣高等法院刑事第十一庭
                                    審判長法  官  楊  照  男
                                          法  官  陳  炳  彰
                                          法  官  王  詠  寰
右正本證明與原本無異。
不得上訴。
                                          書記官  陳  媛  容
中      華      民      國    九十二    年      五      月      二      日
附錄：本案論罪科刑法條全文
刑法第二百七十七條
（普通傷害罪）
傷害人之身體或健康者，處三年以下有期徒刑、拘役或一千元以下罰金。
犯前項之罪因而致人於死者，處無期徒刑或七年以上有期徒刑；致重傷者，處三年以
上十年以下有期徒刑。
刑法第三百零四條
（強制罪）
以強暴、脅迫使人行無義務之事或妨害人行使權利者，處三年以下有期徒刑、拘役或
三百元以下罰金。
前項之未遂犯罰之。


司法院資訊處製作；財團法人民間司法改革基金會備份。
